【裁判字號】    98,財管,107
【裁判日期】    990203
【裁判案由】    指定遺產管理人
【裁判全文】
臺灣板橋地方法院民事裁定             98年度財管字第107號
聲  請  人  丙○○
代  理  人  丁○○
上列聲請人聲請對被繼承人乙○○選任遺產管理人事件，本院裁
定如下：
    主  文
選任甲○○（男、民國○○○年○月○日生、身分證統一編號：
Ｚ000000000號）為被繼承人乙○○（男，民國○○○
年○月○○日生、身分證統一編號：Ｚ000000000號、
民國九十七年五月三十一日死亡）之遺產管理人。
程序費用由被繼承人乙○○之遺產負擔。
    理  由
一、按繼承開始時，繼承人之有無不明，而無親屬會議或親屬會
    議未於一個月內選定遺產管理人者，利害關係人或檢察官得
    聲請法院選任遺產管理人；又被繼承人之所有繼承人均拋棄
    其繼承權者，亦準用關於無人承認繼承之規定，民法第1177
    條、第1178條第2 項前段、第1176條第6 項分別定有明文。
二、本件聲請意旨略以：緣聲請人前向臺灣臺北地方法院聲請92
    年度裁全字第2913號假扣押事件，提供現金新臺幣（下同）
    60萬元為擔保，並以該院92年度存字促1624號辦理提存在案
    。嗣本案訴訟終結，聲請人敗訴確定，相對人已聲請撤銷假
    扣押，經該院95年度全聲字第994 號裁定准許，並領取分配
    款180 萬元。被繼承人乙○○業於民國97年5 月31日死亡，
    又被繼承人乙○○之繼承人均已拋棄繼承，並均表示不願擔
    任遺產管理人，致聲請人無法對其催告行使權利，而無法取
    回所提存之擔保金。為此爰依法聲請選任甲○○為被繼承人
    乙○○之遺產管理人等語。
三、本件聲請人主張之上開事實，業據提出戶籍謄本2 件、臺灣
    臺北地方法院民事裁定影本5 件、提存書影本、收款書存款
    、本院97年12月16日板院輔家科春梅字第089108號函文、存
    證信函影本各1 件為憑，自堪信為真實。
四、從而，聲請人以被繼承人乙○○之利害關係人身分聲請選任
    遺產管理人，即與首揭法條規定並無不合。茲因被繼承人乙
    ○○之繼承人均已拋棄繼承，亦不願擔任其遺產管理人，聲
    請人為此聲請選定甲○○為被繼承人乙○○之遺產管理人，
    經核於法並無不合，爰選任甲○○為被繼承人乙○○之遺產
    管理人。
五、至被繼承人之繼承人既均拋棄繼承，其遺產依民法第1176條
    第6 項準用關於無人承認繼承之規定，依同法第1185條規定
    ，於清償債權並交付遺贈物後，如有賸餘，應歸屬國庫，附
    此說明。
六、依非訟事件法第157 條規定，裁定如主文。
中    華    民    國    99    年    2     月    3     日
                  家事庭  法  官  毛崑山
以上正本證明與原本無異。
如不服本裁定應於送達後10日內向本院提出抗告狀。
中    華    民    國    99    年    2     月    3     日
                          書記官  廖宮仕

司法院資訊處製作；財團法人民間司法改革基金會備份。
